臺灣新北地方法院板橋簡易庭民事裁定
111年度板訴聲字第1號
聲  請  人  陳翠娥  
代  理  人  李文中律師
            林姿伶律師
相  對  人  王世勛  
上列當事人間請求返還借款等事件，聲請人聲請核發起訴證明，
本院裁定如下：
    主  文
聲請駁回。
    理  由
一、按訴訟繫屬中為訴訟標的之權利，其取得、設定、喪失或變
    更，依法應登記者，於當事人之起訴合法且非顯無理由時，
    受訴法院得依當事人之聲請發給已起訴之證明，由當事人持
    向該管登記機關請求將訴訟繫屬之事實予以登記，民事訴訟
    法第254條第5項定有明文。本條項之立法，係因民事訴訟法
    第254條第1項本文規定：「訴訟繫屬中為訴訟標的之法律關
    係，雖移轉於第三人，於訴訟無影響。」及同法第401條第1
    項規定：「確定判決，除當事人外，對於訴訟繫屬後為當事
    人之繼受人者，及為當事人或其繼受人占有請求之標的物者
    ，亦有效力。」據此二規定，訴訟繫屬後繼受訴訟標的法律
    關係之繼受人，並未當然承繼當事人之地位，卻須受確定判
    決之既判力所及，為避免繼受人因不知訴訟繫屬之事實，致
    受不利益，同時減少其主張善意受讓訴訟標的之權利以阻斷
    既判力，致生紛爭，故以公示制度揭示訴訟繫屬之事實，使
    其知悉，以預防紛爭。惟此條項顧及公示制度之執行可能性
    ，兼為減少法院之負擔，乃限於繫屬中之訴訟係以「取得、
    設定、喪失、變更依法應登記之權利」為訴訟標的者，始在
    適用之列。若原告起訴主張做為訴訟標的之權利，其取得、
    設定、喪失、變更無須登記者，縱使其聲明之內容或請求給
    付之「標的物」為取得、設定、喪失、變更依法應經登記者
    ，因與上開規定之要件不符，自不能發給已起訴之證明。
二、聲請意旨略以：聲請人於95年間以新臺幣（下同）755萬元
    購買坐落新北市○○區○○段000000000地號土地（權利範圍：1
    00000分之796）及其上同段00000-000建號建物（門牌號碼
    新北市○○區○○路○段00號14樓，權利範圍：全部；下合稱系
    爭房地），並於同年間將系爭房地以買賣為原因借名登記於
    相對人名下，聲請人基於終止借名登記關係，請求應將不動
    產所有權移轉登記之物權關係，就取得、設定、喪失或變更
    依法應登記之系爭土地所有權，於事實審言詞辯論終結前得
    聲請受訴法院以裁定許可為訴訟繫屬事實之登記，為使第三
    人知悉訟爭情事，以便阻卻其因信賴登記而善意取得系爭土
    地所有權，及避免確定判決效力所及之第三人受不測之損害
    ，為此依民事訴訟法第254條第5項規定，請准就系爭房地為
    訴訟繫屬事實之登記。　
三、查本案訴訟（即本院110年度板簡字第2348號返還借款等事
    件）之原告即聲請人主張終止借名登記之法律關係而為請求
    ，惟核其訴訟標的之性質屬於債權關係，非物權關係，與民
    事訴訟法第254條第5項規定之要件不符，且該等權利之取得
    、設定、喪失、變更，亦非屬依法應登記者，揆諸前揭說明
    ，自不應發給已起訴之證明。是聲請人聲請核發起訴證明，
    於法未合，應予駁回。
四、爰裁定如主文。
中    華    民    國     111    年    1   月    17    日
                  臺灣新北地方法院板橋簡易庭
                        法  官  呂安樂
以上正本係照原本作成。
如不服本裁定應於送達後10日內向本院提出抗告狀，並繳納抗告
費新臺幣1,000元。
中    華    民    國     111    年    1   月    17    日
                        書記官  陳佩瑩